【裁判字號】    99,訴,2340
【裁判日期】    990907
【裁判案由】    損害賠償等
【裁判全文】
臺灣臺北地方法院民事判決              99年度訴字第2340號
原      告  乙○○
            甲○○
被      告  丙○○
上列當事人間請求侵權行為損害賠償等事件，本院判決如下：
    主  文
原告之訴駁回。
訴訟費用由原告負擔。
    事實及理由
一、按訴狀送達後，原告不得將原訴變更或追加他訴。但請求之
    基礎事實同一者、不甚礙被告之防禦及訴訟之終結者之情形
    ，不在此限，民事訴訟法第255 條第1 項第2 款、第7 款定
    有明文。所謂請求之基礎事實同一，係指變更或追加之訴與
    原訴之主張爭點有其共同性，各請求利益之主張在社會可認
    為同一或關連，而就原請求之訴訟及證據資料，於審理繼續
    進行在相當程度範圍內具有同一性或一體性，得期待於後請
    求之審理予以利用，俾先後兩者請求在同一程序加以解決，
    避免重複審理，進而為統一解決紛爭者，即屬之。本件原告
    乙○○起訴時，就聲明第1 、2 項請求(一)被告應連帶給付原
    告新台幣（下同）12萬元，及自起訴狀繕本送達翌日起至清
    償日止，按年息5％ 計算之利息；(二)回復名譽並登報道歉及
    網路道歉。嗣於本院審理中加列甲○○為原告，就增列原告
    甲○○部分，核屬訴之追加無誤，其請求之基礎原因事實尚
    屬同一，變更之訴與原訴之主要爭點有其共同性，原請求之
    證據資料於審理繼續進行在相當程度範圍內具有同一性或一
    體性，亦不甚礙被告之防禦及訴訟之終結，揆諸前揭說明，
    原告所為訴之追加應予准許。
二、原告主張：被告於民國98年12月14日就鈞院98年度易字第16
    99號案件所為之庭訊，僅空泛提出如起訴書之表示，並無就
    原告所為具體犯罪之時間、內容及行為態樣為表明，使原告
    等人無從依法答辯以維權益，致其權益嚴重受侵害。被告應
    賠償被告所受之全部損害，原告暫予請求被告給付12萬元，
    爰依民法第184 條、185 條、186 條、憲法第1 條、第7 條
    、第16條、第22條、第23條、第24條、第80條、第81條、國
    父遺教、宣示條例、檢察官守則、公務員服務法、中央法規
    標準法、中選會組織法、法院組織法、世界人權宣言、預算
    法、總統副總統選舉罷免法、司法人員人事條例、刑事訴訟
    法第2 條、第95條、第161 條、法院辦理刑事訴訟案件應行
    注意事項第2 點、第96點、第113 點，提起本訴。並聲明：
    (一)被告應給付原告12萬元，及自98年12月14日起至清償日止
    ，按年息5％ 計算之利息。(二)回復名譽並登報道歉及網路道
    歉。
三、本件未行言詞辯論，被告亦未提出準備書狀作何聲明或陳述
    。
四、按原告之訴，依其所訴之事實，在法律上顯無理由者，法院
    得不經言詞辯論，逕以判決駁回之，民事訴訟法第249 條第
    2 項定有明文。又民事訴訟法第249 條第2 項所謂原告之訴
    ，依其所述之事實，在法律上顯無理由者，係指依原告於訴
    狀內記載之事實觀之，在法律上顯然不能獲得勝訴之判決者
    而言（最高法院62年台上字第845 號判例意旨參照）。
五、次按有審判或追訴職務之公務員，因執行職務侵害人民自由
    或權利，就其參與審判或追訴案件犯職務上之罪，經判決有
    罪確定者，適用本法規定。國家賠償法第13條定有明文。國
    家賠償法第13條規定將職司審判或追訴職務之公務員限於「
    參與審判或追訴案件犯職務上之罪，經判決有罪確定」之情
    形，參照民法第186 條第1 項後段關於公務員因過失違背對
    於第三人應執行之職務，致第三人之權利受有損害者，被害
    人須以不能依他項方法受賠償時為限，始得向公務員個人請
    求損害賠償之規定，於公務員係因過失之情形，被害人僅得
    依國家賠償法之規定，以公務員因過失違背對於第三人應執
    行之職務，致其權利受損害，而請求國家賠償；至於因故意
    違背對於第三人之職務致第三人之權利受損害之情形，雖不
    受上開限制而仍得依據民法第186 條第1 項對公務員個人請
    求損害賠償，然參以司法院大法官會議釋字第228 號解釋及
    理由書意旨所揭示，認依現行訴訟制度，有審判或追訴職務
    之公務員，其執行職務，基於審理或偵查所得之證據及其他
    資料，為事實及法律上之判斷，係依其心證及自己確信之見
    解為之，各級有審判或追訴職務之公務員，就同一案件所形
    成之心證或見解，難免彼此有所不同，倘有心證或見解上之
    差誤，訴訟制度本身巳有糾正機能，關於刑事案件，復有冤
    獄賠償制度，予以賠償，為維護審判獨立及追訴不受外界干
    擾，以實現公平正義，上述難於避免之差誤，在合理範圍內
    ，應予容忍，不宜任由當事人逕行指為不法侵害人民之自由
    或權利，而請求國家賠償，唯其如此，執行審判或追訴職務
    之公務員方能無須瞻顧，保持超然立場，使審判及追訴之結
    果，臻於客觀公正，人民之合法權益，亦賴以確保；至若執
    行此等職務之公務員，因參與審判或追訴案件犯職務上之罪
    ，經判決有罪確定時，則其不法侵害人民自由或權利之事實
    ，已甚明確，非僅心證或見解上之差誤而已，於此情形，國
    家始應予以賠償；又憲法所定平等之原則，亦不禁止法律因
    國家機關功能之差別，而得對國家賠償責任為合理之不同規
    定，因國家賠償法針對審判及追訴職務之特性而為第13條之
    特別規定，為維護審判獨立及追訴不受外界干擾所必要，尚
    未逾越立法裁量範圍，與憲法第7 條、第16條、第23條及第
    24條並無牴觸之意旨，若對於有審判或追訴職務之公務員，
    主張因其執行職務故意侵害人民自由或權利，而依民法第18
    6 條規定請求該公務員個人賠償損害時，自亦應就關於公務
    員個人之損害賠償責任與國家賠償責任立於同一標準，即在
    該公務員就參與審判或追訴案件犯職務上之罪，並有經判決
    有罪確定之情形下，公務員始負損害賠償責任，如此方足以
    達前述國家賠償法第13條特別規定所欲維護之審判獨立不受
    外界干擾之目的；此外，依前述民法第186 條第2 項規定，
    並須限於被害人不能依法律上之救濟方法除去其損害者，始
    能請求公務員負損害賠償責任。
六、經查，本件原告雖係依侵權行為等法律關係為主張，然依其
    所主張之前開事實內容，係基於被告執行審判職務時侵害原
    告等人之訴訟照料權為由，請求被告負損害賠償責任。此核
    屬被告基於公務員身分執行職務而行使公權力時所發生，於
    此情形國家賠償法相較於民法關於侵權行為之規定，為特別
    法而應優先適用，原告應優先依國家賠償法，向國家機關請
    求賠償，而非逕依民法侵權行為之規定提起本件訴訟。再依
    國家賠償法第13條規定，有審判或追訴職務之公務員，因執
    行職務侵害人民自由或權利，就其參與審判或追訴案件犯職
    務上之罪，經判決有罪確定者，方適用本法規定。而本件被
    告並無因前開行為犯職務上之罪，經判決有罪確定之情形，
    原告亦無國家賠償法第13條之適用。準此，原告於訴狀內所
    記載之上開事實，在法律上顯無理由。從而，原告訴請被告
    賠償損害及登報與網路道歉云云，顯然無理由，爰不經言詞
    辯論，逕予駁回。
七、訴訟費用負擔之依據：民事訴訟法第78條、第85條第1 項前
    段。
中    華    民    國    99    年    9     月    7     日
                  民事第四庭    法  官  陳靜茹
以上正本係照原本作成
如對本判決上訴，須於判決送達後20日內向本院提出上訴狀。如
委任律師提起上訴者，應一併繳納上訴審裁判費。
中    華    民    國    99    年    9     月    7     日
                                書記官  鄭雅雲

司法院資訊處製作；財團法人民間司法改革基金會備份。
